臺北高等行政法院判決
　　　　　　　　　　　　　　　　　　 95年度簡字第00718號
原　　告　立富自行車有限公司
代 表 人　甲○○
被　　告　財政部基隆關稅局
代 表 人　陳天生(局長)
上列當事人間因營業稅事件，原告不服財政部中華民國95年7 月
28日台財訴字第09500211440 號訴願決定，提起行政訴訟。本院
判決如下：
　　主  文
原告之訴駁回。
訴訟費用由原告負擔。
　　事  實
一、事實概要：原告於94年4 月29日委由天一報關有限公司（下
    稱天一報關公司）向被告報運進口塑膠配件等乙批（報單編
    號：AA/94/1961/2073 ）計2 項，經電腦核定為C3（應審應
    驗）方式通關，經被告查驗結果計有ADJUSTALBE WRENCH 2
    萬支未申報，因認原告涉有虛報進口貨物名稱及數量，而逃
    漏營業稅之行為，爰依加值型及非加值型營業稅法（下稱營
    業稅法）第51條第7 款規定及海關辦理代徵加值型及非加值
    型營業稅違章案件減輕罰金額或倍數作業規定，處原告所漏
    營業稅額1.5 倍之罰鍰計新臺幣（下同）34,300元。原告申
    請復查結果，被告復查決定依財政部94年12月27日修正上揭
    違章案件減免處罰標準第15條第2 項第5 款規定，變更改按
    原告所漏營業稅額處以0.5 倍之罰鍰計l1,400元。原告仍不
    服，提起訴願經決定駁回後，遂提起本件行政訴訟。
二、兩造聲明：
　　(一)原告聲明：訴願決定及原處分均撤銷。
　　(二)被告聲明：駁回原告之訴。
三、兩造之爭點：原告有無可 歸責事由？
　　(一)原告主張之理由：
      1.按大法官釋字第275 號解釋：「人民違反法律上之義務
        而應受行政罰之行為，法律無特別規定時，雖不以出於
        故意為必要，仍須以過失為其責任條件。但應受行政罰
        之行為，僅須違反禁止規定或作為義務，而不以發生損
        害或危險為其要件者，推定為有過失，於行為人不能舉
        證證明自己無過失時，即應受處罰。…」因此，行為人
        如能證明其違反法律上義務之行為，非出於故意或過失
        者，即無須受到處罰。
      2.查原告於94年4 月29日委任報關行遞送系爭進口報單，
        因該報關行所屬員工疏忽，漏未將原應申報為第3 項之
        來源CN、品名USTABLE WRE NCH 6" HT25H6-HC-O21、數
        量200OOPCE、重量240OKG之貨物報列於報單，此由當日
        報關人應補送予海關之報單、發票及提單相互對照以觀
        ，發票及提單內所載總件數條226 件、數量為25000PCE
        ，而報單內所列總件數雖為226件、數量卻僅有50OOPCE
        ，即可得知，此係明顯錯誤，自非報關人故意為不實之
        記載甚明。且原告既將應補送予海關之發票及提單影本
        ，於申報當日立即傳真給報關人，再由報關人報別於報
        單內乙節觀之，原告實無故意逃漏營業稅之可能與必要
        ，殆無疑問。
      3.又依報關業界之慣例，貨主將提單及發票交付報關業者
        後，其報關手續全由報關業者負責處理，貨主不但無從
        監督其是否故意虛報或因疏忽漏報，更無隨時監督之可
        能。因此，上開報關行疏忽漏未將原告首揭貨物報列於
        報單，衡情亦屬報關行之過失，原告實無過失之可言。
        且依民法第531 條規定，委任契約之訂立，委任人未必
        授予代理權，訴願決定以原告與報關人訂有委任契約，
        即謂有民法第103 條規定之適用，似有誤會。
      4.退萬步言，縱原告確有授予代理權與報關行，惟所謂代
        理行為之效力及於本人者，僅限於適法之法律行為，違
        法行為並無適用代理規定之餘地（最高法院80年台上字
        第2340號判決參照）。本件報關行因漏報報關資料，被
        處所漏關稅2 倍之罰鍰，係屬逃漏關稅之違法行為，依
        前揭法理，該違法行為之效力不及於原告，自難謂報關
        人所漏關稅之過失及於原告。
　　(二)被告主張之理由：
      1.按納稅義務人有其他有漏稅事實者，除追繳稅款外，按
        所漏稅額處1 倍至10倍罰鍰，並得停止其營業，為營業
        稅法第51條第7 款所明定。查原告與報關行間有委任關
        係（報單左下角：長期委任書編號00000000），原告依
        該委任書原告授予報關人對原告進口、出口、轉運貨物
        向被告辦理通關過程中依規定應為之各項手續，有為一
        切行為之權。復查原告委由報關人向被告以連線方式申
        報通關，系案貨物既經核定為「應驗貨物」，已不符關
        稅法第17條第5 項得申請更正之規定。而本案經查驗來
        貨與原申報不符且有漏稅情事，依上開法條規定原告即
        應受罰至明。
      2.原告雖執依釋字第275 號解釋意旨，主張其無故意或過
        失，無須受罰云云。惟查，行政罰所規制對象大部係社
        會上各式各樣如公司法人的組織實體，各該組織體係運
        用自然人而活動，其使用之自然人疏忽所帶來之後果，
        該組織體亦有承擔責任；另外就行政罰處罰之行為類型
        ，亦以個人法律行為效果延長之代理人或使用人之型態
        居多，因此民法上履行輔助人（民法第224 條）規定，
        在行政罰上即有類推適用之必要，是以就本案而言，自
        應有民法上與履行輔助人之故意過失負同一責任之適用
        ，即將與原告締結委任契約依約報關之報關人之過失，
        亦視為原告本人之過失，原告所訴難認為有理由。
　　理  由
一、本件原告起訴時，被告之代表人為李榮達，嗣於訴訟中變更
    為陳天生，茲據新任代表人具狀聲明承受訴訟，經核無不合
    ，應予准許。又原告起訴請求撤銷被告所為罰鍰l1,400元之
    處分，其金額未逾20萬元，應適用簡易訴訟程序，爰不經言
    詞辯論，逕為判決，均合先敘明。
二、按「貨物進口時，應徵之營業稅，由海關代徵之。其徵收及
    行政救濟程序，準用關稅法及海關緝私條例之規定辦理。」
    「納稅義務人，有左列情形之一者，除追繳稅款外，按所漏
    稅額處一倍至十倍罰鍰，並得停止其營業：…七、其他有漏
    稅事實者。」營業稅法第41條、第51條第7 款分別定有明文
三、經查，原告於94年4 月29日委由天一報關公司向被告報運進
    口塑膠配件等乙批（報單編號：AA/94/1961/2073 ）計2 項
    ，經電腦核定為C3（應審應驗）方式通關，惟經被告查驗結
    果，發現有實到貨物ADJUSTALBE WRENCH 計20000 支漏未申
    報等情，為原告所不爭，並有原告前開進口報單、發票及裝
    箱單附原處分卷可稽，堪信為真實。故被告以原告涉有虛報
    進口貨物名稱及數量，而逃漏營業稅之行為，依前揭營業稅
    法第51條第7 款及財政部94年12月27日修正海關辦理代徵營
    業稅違章案件減輕罰金額或倍數作業規定，按原告所漏稅額
    22,905元處以0.5 倍之罰鍰計l1,400元（計至百元止）之處
    分，於法並無不合。
四、原告起訴雖主張：本件係因其委託報關之天一報關公司所屬
    員工填載錯誤所致，原告本身並無故意或過失，依大法官釋
    字第275 號解釋意旨，自不應處罰原告，被告依民法代理之
    法理，將責任歸屬於原告，核非有據等語。
五、惟按，公法與私法，雖各具特殊性質，但二者亦有其共通之
    原理，私法規定之表現一般法理者，應亦可適用於公法關係
    (參照改制前行政法院52年度判字第345號判例意旨)；另「
    債務人之代理人或使用人，關於債之履行有故意過失時，債
    務人應與自已之故意過失負同一責任。」亦為民法第224 條
    所明定。查原告委託天一報關公司代辦本件貨物進口之通關
    手續，因該公司所屬員工之疏失，致短漏報前開進口貨物名
    稱及數量等情，業據原告自承在卷，是原告之代理人天一報
    關公司確有過失，已堪認定。故依前揭說明，原告既委託天
    一報關公司以原告為納稅義務人之名義向被告報運進口前開
    貨物，天一報關公司即為原告履行前開公法義務之履行輔助
    人，依前揭民法第224 條規定，天一報關公司前開過失行為
    ，原告自應與自己之過失負同一責任至明，原告主張其本身
    並無過失，不應對其處以罰鍰云云，顯有誤解，即不足採。
六、綜上所述，被告所為前開罰鍰處分，於法並無違誤，訴願決
    定予以維持，亦無不合，原告仍執前詞，訴請撤銷，為無理
    由，應予駁回。
據上論結，本件原告之訴為無理由，爰依行政訴訟法第233 條第
1項、第98條第3項前段，判決如主文。
中　　華　　民　　國　　96　　年　 　3　　月　　7　　 日
                            第二庭  法  官　蕭惠芳
上為正本係照原本作成。
本件以訴訟事件所涉及之法律見解具有原則性者為限，始得於本
判決送達後20日內向本院提出上訴狀並表明上訴理由，如已於本
判決宣示後送達前提起上訴者，應於判決送達後20日內補具上訴
理由（均按他造人數附繕本），且經最高行政法院許可後方得上
訴。
中　　華　　民　　國　　96　　年　 　3　　月　　7　　 日
 　　　　　　　　　　 　　     　　 書記官　李淑貞
